臺灣苗栗地方法院交通事件裁定　　　　 93年度交聲字第277號
　　　原處分機關　交通部公路總局新竹區監理所苗栗監理站
　　　異　議　人　長新通運有限公司
　　　法定代理人　曾雍泰
　　　代　理　人　羅倫智
上列受處分人因違反道路交通管理處罰條例案件，對於交通部公
路總局新竹區監理所苗栗監理站於93年10月27日以竹監苗字第裁
54- Z00000000 號所為之處分（原舉發案號：內政部警政署國道
公路警察局公警局交字第z00000000 號）不服，聲明異議，本院
裁定如下：
    主  文
原處分撤銷。
長新通運有限公司汽車所有人，未依規定使用行車紀錄器致無法
正確記錄資料之規定，處罰鍰新臺幣玖仟元，並令其參加臨時檢
驗。
    理  由
一、按汽車未依規定裝設行車紀錄器者，處汽車所有人新臺幣
    12000 元以上24000元以下罰鍰。汽車裝設之行車紀錄器無
    法正常運作，未於行車前改善，仍繼續行車者，處汽車所有
    人新臺幣9000元以上18000元以下罰鍰。未依規定保存行車
    紀錄卡或未依規定使用、不當使用行車紀錄器致無法正確記
    錄資料者，處汽車所有人新臺幣9000元以上12000 元以下罰
    鍰。違反前三項之行為，應責令其參加臨時檢驗。道路交通
    管理處罰條例第18條之1定有明文。
二、原處分機關略以：受處分人即異議人長新通運有限公司所屬
    之司機李振安於93年8 月20日上午10時10分，駕駛車牌號碼
    OQ-430號營業貨運曳引車，行經國道中山高速公路北上43.1
    公里處，因「未裝置行車紀錄器」之事實，經內政部警政署
    國道公路警察局第一警察隊執勤員警攔停，依據前開法條開
    立罰單，並經裁決所於93年10月27日處罰鍰新台幣（下同）
    12000 元。
三、異議人辯稱：行車紀錄器於92年2 月24日裝置，並經苗栗監
    理站檢驗通過，有主機序號00337 號行車紀錄器裝設照片在
    卷，並有監理站職員葉勤英可證。因行車紀錄器有專人管理
    ，駕駛人不明白，以致誤會。又監理機關規定大貨車除需裝
    置行車紀錄器外，並列為車輛定期檢驗重點，上開車輛已經
    通過定期檢驗，足證有裝設行車紀錄器。案發當時，亦有使
    用行車紀錄卡，原處分機關未經查證依舉發機關根據不知情
    之司機之陳述裁決，應有瑕疵，因此請求撤銷原處分云云。
四、經查：
   (1)本件受處分人即異議人長新通運有限公司所屬之司機李振
     安於上開時間、地點，駕駛上開車輛為警以「未裝置行車
     紀錄器」，經內政部警政署國道公路警察局第一警察隊執
     勤員警攔停，依據前開法條開立罰單，並經裁決所於93年
     10月27日處罰鍰12000 元之事實，有內政部警政署國道公
     路警察局公警局交字第z00000000 號舉發違反道路交通管
     理事件通知單、及原處分機關於93年10月27日以竹監苗字
     第裁54- Z00000000 號所為之裁決書影本在卷可憑，堪認
     有取締之事實。至於該車是否有裝置行車紀錄器為本案之
     爭點。異議人所辯有購買行車紀錄器乙情，有其提出統一
     發票影本五紙，並經定期檢驗合格，本院向原處分機關及
     異議人所屬車輛在「鄉信汽車代檢廠」作定期檢驗，而依
     據鄉信汽車代檢廠回函稱：異議人所屬之上開車輛於93 年
     5 月26日在該公司為定期檢驗合格等情，有原處分機關93
     年12月10日竹監苗字第0930012617號函及鄉信公司93年12
     月22日鄉字第931222號函附新竹區監理所委託鄉信股份有
     限公司代辦汽車檢驗紀錄表在卷可憑，顯見異議人所屬上
     開車輛確實裝置有行車紀錄器。而依據參照道路交通安全
     規則第39條第24款規定，汽車申請牌照檢驗之項目及標準
     ，依左列規定：二十四、總聯結重量及總重量在20 公 噸
     以上之新登檢領照汽車，應裝設具有連續記錄汽車瞬間行
     駛速率及行車時間功能之行車紀錄器（以下簡稱行車紀錄
     器）；自中華民國90年1 月1 日起新登檢領照之8 公噸以
     上未滿20公噸汽車，亦同。並應檢附行車紀錄器經審驗合
     格之證明。及同法第39條之1第18款規定：「汽車定期檢驗
     之項目及標準，依左列規定：十八、總聯結重量及總重量
     在20公噸以上之新登檢領照汽車，自中華民國88年9 月23
     日本規則修正發布施行日起，應裝設行車紀錄器；其為8
     公噸以上未滿20公噸之新登檢領照汽車，自中華民國90年1
     月1 日起，亦同。並應檢附行車紀錄器經定期檢測合格之
     證明。」，亦足認異議人確實依據法律規定定期檢驗合格
     ，有裝設行車紀錄器。
   (2)然依據值勤員警所屬於之第一警察隊查覆，異議人所屬之
     上開車輛在上開地點發生交通事故，駕駛並未出示行車紀
     錄器，且當時駕駛李振安亦自陳未裝設，且未告知裝設電
     子式行車紀錄器或出示任何證明文件；另異議人申訴之行
     車紀錄表非當場取得，亦未含括事故發生時間資料，無法
     採用等語，有內政部警政署國道公路警察局第一警察隊93
     年10月1 日公警一交訴字第0930001908號函在卷可證，而
     異議人之代理人亦在本院訊問時認為警察取締所依據條文
     不對，應係未裝置行車紀錄紙，有本院訊問筆錄可查。經
     查，異議人所提出證二行車紀錄器紀錄器起迄日期為2004
     年8 月1 日至2004年8 月31日，而行車紀錄總覽記載有200
     4 年8 月5 日、同年月12日、同年月17日的行駛里程，關
     機次數、超車次數，而證二所提出的日期範圍係2004年8
     月17日到2004年8 月20日的起始時間與內容，參照上開行
     車紀錄器總覽所示，僅記載有2004年8 月5 日、12日、17
     日三日之紀錄而言，則取締當日為93年8 月20日，顯然行
     車紀錄器未確實紀錄93年8 月20日被舉發當日之行車紀錄
     ，可證異議人所提出之資料不足以認定行車紀錄器記載確
     實，反足以認定異議人所屬之上開車輛在執勤警員取締時
     ，無法正常列印行車紀錄器資料為真實。因此本案件應依
     道路交通管理處罰條例第18條之1 第3 項款規定裁罰，是
     原處分機關援引上開規定第1 項未裝置行車紀錄器之違規
     ，對異議人裁處罰鍰新臺幣12000 元，異議人主張原處分
     撤銷更為免罰之處分，雖無理由，但原裁決處分既有上開
     可議之處，自應予撤銷，依道路交通管理處罰條例第18條
     之1 第3 項，違反道路交通管理事件統一裁罰基準表，自
     為裁定裁罰異議人如主文第2 項所示，以資適法。
五、據上論斷，應依道路交通管理處罰條例第18條之1 第3 項，
    道路交通案件處理辦法第20條前段，裁定如主文。
中　　華　　民　　國　　94　　年　　1 　　月　　19　　日
                  交通法庭法　官　張珈禎
以上正本證明與原本無異
如不服本裁定應於送達後5日內向本院提出抗告狀
                          書記官　廖溫崇
中　　華　　民　　國　　94　　年　　1 　　月　　19　　日
